##Laboratorio 3 - Bruno Mitio A. Silva

```{r}
library(ggplot2)
library(dplyr)
library(tidyr)
```


# geom_point

1. Quais sao os aspectos esteticos (aesthetics) exigidos (obrigatorios) da funcao geom_point()?
```{r}
?geom_point
```
R: x e y

2. Faca um grafico de dispersao do preco (price) pela variavel quilates (carat). Utilize as funções xlab() e ylab() para trocar os labels dos eixos x e y, respectivamente.
```{r}
ggplot(diamonds, aes(x = carat, y = price))+
  geom_point()+
  xlab("Peso (Quilates)")+
  ylab("Preço (U$)")

```

3. Utilize a facets para fazer graficos de dispersão do preco pela variavel quilate (o mesmo gráfico do exercício 1) para cada nivel da variavel claridade (clarity).
```{r}
ggplot(diamonds, aes(x = carat, y = price))+
  labs(x = "Preço", y = "Peso (Quliates)", colour = "Claridade")+
  geom_point(aes(colour = clarity))+
  facet_wrap(~clarity)

```

#geom_histogram
4. Quais sao os aspectos esteticos (aesthetics) exigidos (obrigatorios) da funcao geom_histogram()?
```{r}
?geom_histogram
?geom_bar
```
R: x

5. Faca um histograma da variavel preço. Modifique a cor das barras de forma que elas nao pareçam grudadas umas nas outras.
```{r}
ggplot(diamonds, aes(x = price))+
  labs(x = "Preço", y =" " )+
  geom_histogram(fill = "red", colour = "white")
```

6. Utilize a funcao geom_density() para adicionar ao grafico anterior uma estimativa suavizada da densidade.

```{r}
ggplot(diamonds, aes(x = price))+
  labs(x = "Pre?os", y =" " )+
  geom_histogram(aes(y =..density..), fill = "gray", colour = "white")+
  geom_density(colour = "red")
```

#geom_boxplot

7. Quais sao os aspectos esteticos (aesthetics) exigidos (obrigatorios) da funcao geom_boxplot()?
```{r}
?geom_boxplot
```

R: lower, middle, upper, x, ymax e ymin.

8. Faca boxplots da variável preco coloridos de acordo com a variavel corte (cut).
```{r}
ggplot(diamonds, aes(x = as.factor(cut), y = price, colour = as.factor(cut)))+
  geom_boxplot()
```

9. Substitua as cores padroes e remova a legenda do grafico anterior. 

```{r}
ggplot(diamonds, aes(x = as.factor(cut), y = price, colour = as.factor(cut)))+
  labs(x = "Qualidade de Corte", y ="Preço", colour = "Qualidade" )+
  geom_boxplot()+
  scale_color_manual(values = c("orange", "red","gray","green","brown"))
```

 
#geom_bar
 
10. Quais são os aspectos estéticos (aesthetics) exigidos (obrigatórios) da função geom_bar()?
```{r}
?geom_bar
```
R: x (igual ao geom_histogram)

11. Faca um grafico de barras do numero de diamantes em cada categoria da variavel cor (color).
```{r}
ggplot(diamonds, aes(x = color))+
  geom_bar()
```

# Outra base de dados (economics)

```{r}
head(economics)
```

Faca um grafico de dispersao do numero de desempregados (eixo x) pelo tempo medio de desemprego (eixo y). Nao se esqueca de alterar o label dos eixos.
```{r}
economics %>% 
  ggplot(aes(x =unemploy, y = uempmed))+
  geom_point()+
  xlab("desemprego (em milhares)")+
  ylab("tempo médio (semanas)")
```

Faca o mesmo grafico do exercicio anterior, no entanto, os pontos devem ter cores diferentes para cada ano, seguindo uma escala continua.
```{r}
eco1 <- economics %>% 
  mutate(ano = substr(date, 1, 4))
eco1 %>% 
  ggplot(aes(x = unemploy, y=uempmed, colour = as.numeric(ano)))+
  geom_point()+
  labs(x = "desemprego (em milhares)", y = "tempo médio (semanas)", colour = "ano")
  
```

Faça um gráfico de linha do número de desempregados (eixo y) e a data (eixo x).
```{r}
economics %>% 
  ggplot(aes(x = date, y = unemploy))+
  xlab("ano")+
  ylab("desemprego (em milhares)")+
  geom_line()
```

Repita o grafico anterior, no entanto desta vez a periodicidade deve ser anual e o valor apresentado no eixo y deve ser o numero medio de desempregados.
```{r}
eco2 <- eco1 %>% 
  group_by(ano) %>%
  summarise(media_ano = mean(unemploy))
eco2 %>% 
  ggplot(aes(x = as.numeric(ano), y = media_ano))+
  xlab("ano")+
  ylab("media anual (em milhares)")+
  geom_line()
```

Tente reproduzir o seguinte grafico:
-a linha e a mediana de desempregados por ano
-o limite inferior da banda e o quantil de 1% do numero de desempregados
-o limite superior da banda e o quantil de 99% do número de desempregados
```{r}
eco3 <- eco1 %>% 
  group_by(ano) %>% 
  summarise(mediana = median(unemploy),
            quartil1 = quantile(unemploy, probs=0.01),
            quartil99 = quantile(unemploy, probs=0.99))

eco3 %>% 
  ggplot(aes(x = as.numeric(ano), y = mediana))+
  xlab("ano")+
  ylab("mediana anual")+
  geom_ribbon(aes(ymin = quartil1, ymax = quartil99), fill = "dark gray", colour = "white")+
  geom_line()
```

Comparar a evolucao no tempo dos indices pce, psaver e taxa de desemprego (unemploy/pop).
```{r}
eco4 <- economics %>% 
  mutate(tx_desemprego = unemploy/pop) %>% 
  gather(taxas, valor, tx_desemprego, pce, psavert)

eco4 %>% 
  ggplot(aes(x = date, y = valor))+
  xlab("ano")+
  ylab("valor")+
  geom_line()+
  facet_grid(taxas~., scales = "free_y", )
```

