#Laboratório 02 - Bruno Mitio A. Silva

## Parte 1 - Leitura de Dados

Abrimos todos os arquivos e apresentamos o resumo das 10 primeiras variaveis, conforme abaixo:

- csv
```{r}
pnud.csv <- read.csv(file = 'C://Users/Mitio/Desktop/Curso R/daddos ex2/pnud.csv', header = T, sep = ",", dec = ".")

summary(pnud.csv[,1:10])
```

- segunda forma de abrir o csv
```{r}
pnud.csv2 <- read.csv(file = 'C://Users/Mitio/Desktop/Curso R/daddos ex2/pnud2.csv', header = T, sep = ";", dec = ",") 

summary(pnud.csv2[,1:10])
```

- txt
```{r}
pnud.txt <- read.table(file = 'C://Users/Mitio/Desktop/Curso R/daddos ex2/pnud.txt', header = T, sep = " ", dec = ".")

summary(pnud.txt[,1:10])
```

-xls
```{r}
library(readxl)
pnud.xls <- read_excel(path = "C:/Users/Mitio/Desktop/Curso R/daddos ex2/pnud.xlsx", sheet = 1)

summary(pnud.xls[,1:10])
```

-rda
(O R Markdown não reconhece o objeto "d" do arquivo rda. Mesmo renomeando o objeto. Conseguimos abrir o arquivo normalmente no R Studio)
```{r}
pnud.rda <- load(file = "C:/Users/Mitio/Desktop/Curso R/daddos ex2/pnud.rda",envir = parent.frame(),verbose = T)

pnud.rda
```

-rds
```{r}
pnud.rds <- readRDS(file = "C:/Users/Mitio/Desktop/Curso R/daddos ex2/pnud.rds",refhook = NULL)

summary(pnud.rds[,1:10])
```

## Parte 2 - Descritiva básica

- Os seis municípios com os maiores IDH municipais em 2010.

(obs: tentei não utilizar o pacote dplyr nos exercícios abaixo)

```{r}
idh <- pnud.xls[,c("municipio","idhm", "ufn")]
idh_ord <- order(idh$idhm, decreasing = TRUE)
idh <- idh[idh_ord,]

maiores_idh <- idh[1:6,]
maiores_idh
```

- UF com menor média de expectativa de vida, ponderada pela população dos municípios em 2000
```{r}
expec_2000 <- pnud.xls[pnud.xls$ano==2000,c("ano", "municipio","ufn", "espvida", "popt")]
a <- tapply(expec_2000$popt, expec_2000$ufn, sum)
ufn_tot<- data.frame(row.names(a),a)
rownames(ufn_tot) <- NULL
names(ufn_tot) <- c("ufn","popt_ufn")
expec_2000 <- merge(expec_2000, ufn_tot, by="ufn")
expec_2000$municipio_pond <- expec_2000$espvida*expec_2000$popt/expec_2000$popt_ufn # medias ponderadas dos municipios = população municipio * expect. vida do municipio / população UF 
ufn_mediaUF <- data.frame(tapply(expec_2000$municipio_pond,expec_2000$ufn,mean)) # medias das UFs
names(ufn_mediaUF) <- c("uf_media")
ufn_mediaUF_ord<-order(ufn_mediaUF$uf_media,decreasing = F)
menor_media <- ufn_mediaUF[ufn_mediaUF_ord,]
menor_media[1]
```

- Municípios outiliers com relação ao índice de Gini em 1991
```{r}
gini <- pnud.xls[,c("ano", "municipio", "ufn","gini")]
gini_91 <- gini[gini$ano==1991,c("municipio","ufn","gini","ano")]
gini_91$media_91 <- mean(gini_91$gini)
gini_91$dp_91 <- sd(gini_91$gini)
gini_91$limite <- gini_91$media_91 + 2*(gini_91$dp_91)
gini_91$outlier <- gini_91$gini >= gini_91$limite
outliers_91 <- gini_91[gini_91$outlier==T,]
outliers_91[,1]
```

- Municípios outiliers com relação ao índice de Gini em 2000
```{r}
gini <- pnud.xls[,c("ano", "municipio", "ufn","gini")]
gini_00 <- gini[gini$ano==2000,c("municipio","ufn","gini","ano")]
gini_00$media_00 <- mean(gini_00$gini)
gini_00$dp_00 <- sd(gini_00$gini)
gini_00$limite <- gini_00$media_00 + 2*(gini_00$dp_00)
gini_00$outlier <- gini_00$gini >= gini_00$limite
outliers_00 <- gini_00[gini_00$outlier==T,]
outliers_00[,1]
```

- Categoriação da renda percapita por região em todos os anos
```{r}
exp_renda <- pnud.xls[,c("ano","municipio", "ufn", "rdpc","gini","espvida")]
plot(exp_renda$espvida, exp_renda$rdpc, log = "xy", xlab = "Expectativa de vida",
     ylab = "Renda Per Capita Média")
exp_renda$rdpc_faixa <- cut(exp_renda$rdpc, c(0, 182.1, 299.4, 487,5000000), labels = c("muito pobres", "pobres", "classe media", "ricos"))
exp_renda$regiao[exp_renda$ufn==c("Rondônia")]<- c("NO")
exp_renda$regiao[exp_renda$ufn==c("Acre")]<- c("NO")
exp_renda$regiao[exp_renda$ufn==c("Amazonas")]<- c("NO")
exp_renda$regiao[exp_renda$ufn==c("Roraima")]<- c("NO")
exp_renda$regiao[exp_renda$ufn==c("Pará")]<- c("NO")
exp_renda$regiao[exp_renda$ufn==c("Amapá")]<- c("NO")
exp_renda$regiao[exp_renda$ufn==c("Tocantins")]<- c("NO")
exp_renda$regiao[exp_renda$ufn==c("Maranhão")]<- c("NE")
exp_renda$regiao[exp_renda$ufn==c("Piauí")]<- c("NE")
exp_renda$regiao[exp_renda$ufn==c("Ceará")]<- c("NE")
exp_renda$regiao[exp_renda$ufn==c("Paraíba")]<- c("NE")
exp_renda$regiao[exp_renda$ufn==c("Rio Grande do Norte")]<- c("NE")
exp_renda$regiao[exp_renda$ufn==c("Pernambuco")]<- c("NE")
exp_renda$regiao[exp_renda$ufn==c("Alagoas")]<- c("NE")
exp_renda$regiao[exp_renda$ufn==c("Sergipe")]<- c("NE")
exp_renda$regiao[exp_renda$ufn==c("Bahia")]<- c("NE")
exp_renda$regiao[exp_renda$ufn==c("Espírito Santo")]<- c("SE")
exp_renda$regiao[exp_renda$ufn==c("Rio de Janeiro")]<- c("SE")
exp_renda$regiao[exp_renda$ufn==c("São Paulo")]<- c("SE")
exp_renda$regiao[exp_renda$ufn==c("Paraná")]<- c("S")
exp_renda$regiao[exp_renda$ufn==c("Santa Catarina")]<- c("S")
exp_renda$regiao[exp_renda$ufn==c("Rio Grande do Sul")]<- c("S")
exp_renda$regiao[exp_renda$ufn==c("Mato Grosso")]<- c("CO")
exp_renda$regiao[exp_renda$ufn==c("Goias")]<- c("CO")
exp_renda$regiao[exp_renda$ufn==c("Distrito Federal")]<- c("CO")
exp_renda$regiao[exp_renda$ufn==c("Mato Grosso do Sul")]<- c("CO")
table(exp_renda$regiao, exp_renda$rdpc_faixa)

```
Na tabela acima, observamos da predominância de municípios "ricos" nos eixos sul/sudeste e a predominância de municípios "muito pobres" no nordeste.
 
- Evolução da distribuição de renda
```{r}
renda1991_NE <- exp_renda[c(exp_renda$ano==1991 & exp_renda$regiao=="NE") ,c("ano","municipio", "gini", "regiao")]
renda1991_NE <- na.omit(renda1991_NE) 
renda1991_SE <- exp_renda[c(exp_renda$ano==1991 & exp_renda$regiao=="SE") ,c("ano","municipio", "gini", "regiao")] 
renda1991_SE <- na.omit(renda1991_SE)
renda2000_NE <- exp_renda[c(exp_renda$ano==2000 & exp_renda$regiao=="NE") ,c("ano","municipio", "gini", "regiao")]
renda2000_NE <- na.omit(renda2000_NE)
renda2000_SE <- exp_renda[c(exp_renda$ano==2000 & exp_renda$regiao=="SE") ,c("ano","municipio", "gini", "regiao")] 
renda2000_SE <- na.omit(renda2000_SE)
renda2010_NE <- exp_renda[c(exp_renda$ano==2010 & exp_renda$regiao=="NE") ,c("ano","municipio", "gini", "regiao")]
renda2010_NE <- na.omit(renda2010_NE)
renda2010_SE <- exp_renda[c(exp_renda$ano==2010 & exp_renda$regiao=="SE") ,c("ano","municipio", "gini", "regiao")]
renda2010_SE <- na.omit(renda2010_SE)

mediaNE91 <- mean(renda1991_NE$gini)
mediaNE00 <- mean(renda2000_NE$gini)
mediaNE10 <- mean(renda2010_NE$gini)

mediaSE91 <- mean(renda1991_SE$gini)
mediaSE00 <- mean(renda2000_SE$gini)
mediaSE10 <- mean(renda2010_SE$gini)

mediasNE <- as.data.frame(c(mediaNE91,mediaNE00, mediaNE10))
mediasSE <- as.data.frame(c(mediaSE91, mediaSE00, mediaSE10))
mediasregioes <- cbind(mediasNE, mediasSE) 
rownames(mediasregioes) <- c("1991","2000","2010")
colnames(mediasregioes) <- c("SE", "NE")
mediasregioes
```
 
Como observamos nos cálculos acima, as regiões nordeste e sudeste aumentam a concentração de renda (elevam o indice de Gini) na década de noventa, porém, a piora do nordeste é muito maior com relação ao sudeste. Na primeira década dos anos 2000, as duas regiões diminuíram sua concentração de renda. Porém a diminuição média da desigualdade foi muito maior na região nordeste do que na região sudeste.



# outros estudos a respeito:

- Viana (2011)
Avalia a evolução da distribuição de renda e dos anos de estudo pelo método da curva de Lorenz e índice de Gini para as unidades federativas brasileiras. Utiliza as PNADS de 2003 e 2009. Encontra um efeito regressivo para a distribuição da escolaridade (diferente do que encontramos para a renda aqui). Semelhante ao que encontramos, aponta uma redução da concentração de renda significativa para o nordeste no período.  
```{r}
link_1 <- 'https://www.google.com.br/url?sa=t&rct=j&q=&esrc=s&source=web&cd=1&cad=rja&uact=8&ved=0ahUKEwiIm5HKipHLAhUCgpAKHSGOA70QFggdMAA&url=http%3A%2F%2Fanpec.org.br%2Fencontro%2F2011%2Finscricao%2Farquivos%2F000-679759c942d2bb4f74ac1590bc2da396.doc&usg=AFQjCNEM6-pZL7PDqD_IyVz6Xb0zv_V1Bg&sig2=QUPi_y-ZJNrapyZaWX9PWA'
link_1
```

- Veloso (2013)
Excelente coletânea com diversos artigos sob aspectos do desenvolvimento econômico. Há bons textos sobre a desigualdade de renda e de oportunidades.
```{r}
link_2 <- 'https://books.google.com.br/books/about/Desenvolvimento_econ%C3%B4mico.html?id=v25wkgEACAAJ&hl=pt-BR'
```

- Langoni (1973)
Tem valor histórico. Trabalho pioneiro na avaliação e discussão das causas da desigualdade no país.

```{r}
link_3 <- 'http://bibliotecadigital.fgv.br/dspace/bitstream/handle/10438/631/000066001.pdf?sequence=1&isAllowed=y'
link_3

```

