##Laboratorio 3 - Bruno Mitio A. Silva

# Questoees iniciais

```{r}
library(nycflights13)
library(dplyr)
library(magrittr)
tbl_df(flights)
library(tidyr)
library(boot)
```

- filter

Atribua a uma tabela apenas os voos de janeiro de 2013.

Atribua a uma tabela apenas os voos de janeiro ou fevereiro de 2013.

Atribua a uma tabela apenas os voos com distancia maior do que 1000 milhas.
```{r}
fil1 <- flights %>%
  filter(year=='2013')
tbl_df(fil1)

fil2 <- flights %>% 
  filter((year=='2013'& month==1)|(year=='2013'& month==2))
tbl_df(fil2)

fil3 <- flights %>% 
  filter(distance>1000)
tbl_df(fil3)
```

- select

Atribua a uma tabela apenas as colunas month e dep_delay.

Atribua a uma tabela apenas as colunas month e dep_delay, os nomes dessas colunas devem ser mese atraso.

Retire da tabela as colunas tailnum, origin e dest
```{r}
sel1 <- flights %>%
  select(month, dep_delay)
tbl_df(sel1)

sel2 <- flights %>% 
  select(mes = month, atraso = dep_delay)
tbl_df(sel2)

sel2 <- flights %>% 
  select(-tailnum, -origin, -dest)
tbl_df(sel2)
```


- mutate

Calcule as colunas ganho_de_tempo que e dado por dep_delay - arr_delay e velocidade dada por distance / air_time * 60.

Calcule o horario de chegada considerando as colunas hour, minute e air_time. 

A tabela deve conter duas colunas novas: hour2 com a hora de chegada e minute2 com o minuto de chegada.
```{r}

mut1 <- flights %>% 
  mutate(ganho_de_tempo = dep_delay - arr_delay,
         velocidade = distance / air_time*60)
tbl_df(mut1)

mut2 <- flights %>%
  mutate(hour2 = round(hour + air_time/60),
         minute2 = minute + (air_time/60) - round(air_time/60)) 

mut2a <- mut2 %>% 
  filter(hour2 > 24) %>% 
  mutate(hour2 = hour2 - 24)

mut2b <- mut2 %>% 
  filter(hour2 <= 24)

mut2 <- rbind(mut2a,mut2b)
tbl_df(mut2)
```

- summarise

Calcule a media da distancia de todos os voos.

Calcule a media da distancia dos voos por mes

Calcule a media, mediana, primeiro quartil e terceiro quartil do tempo de viagem por mes.

```{r}
summ1 <- flights %>%
  summarise(media = mean(distance))
summ1

summ2 <- flights %>% 
  group_by(month) %>% 
  summarise(media = mean(distance))
summ2

summ3 <- flights %>% 
  group_by(month) %>% 
  summarise(media = mean(distance),
            mediana = median(distance),
            q1 = quantile(distance,probs =0.25),
            q3 = quantile(distance, probs = 0.75))
summ3
```

- arrange

Ordene a base de dados pelo atraso na partida em ordem crescente.

Repita a questao anterior, porem na ordem decrescente.

```{r}
arr1 <- flights %>%
  select(year, month, origin, dest, distance) %>% 
  arrange(distance)
tbl_df(arr1)

arr2 <- flights %>%
  select(year, month, origin, dest, distance) %>% 
  arrange(desc(distance))
tbl_df(arr2)
```

- spread

Crie uma tabela em que cada linha é um dia e cada coluna é o atraso médio de partida por mês.

Repita a mesma operação, mas dessa vez cada coluna será uma hora do dia.

```{r}
spr1<- flights %>% 
  group_by(day, month) %>% 
  summarise(media_dia = mean(dep_delay, na.rm = T)) %>% 
  ungroup() %>% 
  spread(month, media_dia)
tbl_df(spr1)

spr2<- flights %>%  
  group_by(day, hour) %>%
  summarise(media = mean(dep_delay, na.rm = T)) %>% 
  ungroup() %>% 
  spread(day, media)
tbl_df(spr2)
```

- gather

Considerando as tabelas criadas nas perguntas sobre o spread, transforme-as em um formato tidy.

```{r}
gat1 <- spr1 %>% 
  gather(month, day)
tbl_df(gat1)

```

# Desafios

- Atraso Total no Mes

Sumarise em uma tabela qual foi a média de atraso total e seu intervalo de confiança por mes, apenas considerando os voos que atrasaram 

```{r}
atrasoMes1 <- flights %>% 
  mutate( atrasoTot = dep_delay + arr_delay) %>%
  filter(atrasoTot >= 0) %>% 
  group_by(month) %>% 
  summarise(n = length(atrasoTot),
            media = mean(atrasoTot, na.rm = TRUE),
            desv = sd(atrasoTot, na.rm = TRUE),
            erro = qnorm(0.975) * desv / sqrt(n),
            IC0 = round(media - erro, 4),
            IC1 = round(media + erro, 4),
            IC = paste(IC0, "  -  ", IC1))
atrasoMes <- atrasoMes1 %>% 
  select(mes = month, media, IC)
atrasoMes
```

- Maiores atrasos

Summarise em uma tabela quais foram os 10 destinos com mais viagens com atraso superior a 60 minutos. Considere o atraso total definido na pergunta anterior.

```{r}
atraso <- flights %>%
  group_by(dest) %>% 
  summarise(viagens = length(dest),
            atrasoTotal = sum(dep_delay, arr_delay, na.rm = T))%>%
  filter(atrasoTotal > 60) %>% 
  arrange(desc(atrasoTotal))
atraso<- atraso[1:10,1:3]  
atraso  
```

# Outras bases de dados reais

#Coalitions

```{r}
data(wto_data , package='abjutils')
data(wto_dyad_sample, package='abjutils')
tbl_df(wto_data)
str(wto_data)
tbl_df(wto_dyad_sample)
str(wto_dyad_sample)
```

Qual e a unidade observacional (o que identifica uma observacao) na base wto_data?

R: Sao informacoes basicas de cada pais para um dado periodo do tempo.

Quantas coalizoes tivemos em cada ano?
```{r}
coal1 <- wto_dyad_sample %>% 
  group_by(year)
sum(coal1$coalition)
```

Qual e o codigo do pais que entrou mais vezes em alguma coalizao?
```{r}
coal2a <- wto_dyad_sample %>%
  select(ccode = ccode1, ccoalition:coalition)
coal2b <- wto_dyad_sample %>%
  select(ccode = ccode2, ccoalition:coalition)
coal2 <- rbind(coal2a, coal2b)
coal2 <- coal2%>% 
  group_by(ccode) %>% 
  summarise(coalizoes = sum(coalition)) %>% 
  arrange(desc(coalizoes))
coal2max <- coal2[1:1,1:2]
coal2max
```

Construa uma matriz de adjacencias usando dplyr e tidyr.

Obs: Como ficaria muito grande uma matriz com todos os anos e coalizoes, separamos uma matriz de adjacencias no ano de 2001 para as coalizoes de numero 54. 
A escolha foi feita por ser o ano e a coalizao com maiores ocorrencias de acordos.

```{r}
wto_adj <- wto_dyad_sample %>%
  filter(year==2001, ccoalition ==54, ccode2!=100) %>% 
  select(ccode1, ccode2, coalition) %>%
  spread(ccode1, coalition)
wto_adj[is.na(wto_adj)]<- 0
linhas <- wto_adj$ccode2
wto_adj$ccode2 <- NULL
rownames(wto_adj) <- linhas

tbl_df(wto_adj)
str(wto_adj)
```

#CARF

```{r}
data(carf, package='abjutils')
```

Quantos processos temos na base de dados?
```{r}
length(unique(carf$n_processo))
```

Construa uma tabela contendo o volume de acordaos em cada ano. Voce nota algum ano com comportamento estranho?

```{r}
carf1 <- carf %>%
  group_by(ano) %>% 
  summarise(acordaos = length(id))
carf1

library(ggplot2)

ggplot(carf1, aes(x = ano, y = acordaos))+
  geom_count()

```

R: Sim. Como e possivel observar na tabela e no grafico acima, 2009 foi um ano atipico (outlier).


Agora retire da base os acordaos que contem texto da decisao e texto da ementa vazios. Refaca a tabela e interprete.

```{r}
carf2 <- carf %>% 
  filter(txt_ementa != "", txt_decisao !="") %>% 
  group_by(ano) %>% 
  summarise(acordaos = length(id))
carf2

ggplot(carf2, aes(x = ano, y = acordaos))+
  geom_count()

```

Quando eliminamos os acordaos que contenham texto da decisao e texto da ementa vazios, 2009 deixa de ser um ano outlier. Provavelmente, a maior parte do grande numero de acordaos em 2009 eram compostos por textos de decisao e emenda vazios.


Utilizando a funcao str_detect(), crie colunas (que valem TRUE ou FALSE) 
```{r}
library(stringr)

carf3 <- carf %>%
  mutate(negar_provimento = str_detect(txt_decisao, "negar?(do)? (o )?provimento|negou se (o )?provimento|recurso nao provido"),
         dar_provimento = str_detect(txt_decisao, "dar?(do)? (o )?provimento|deu se (o )?provimento|recurso provido"),
         em_parte = str_detect(txt_decisao, "em parte|parcial"),
         diligencia = str_detect(txt_decisao, "diligencia"),
         nao_conhecer = str_detect(txt_decisao, "conhec"),
         anular = str_detect(txt_decisao,"nul(a|o|i)"))
tbl_df(carf3)
```

Faca uma tabela mostrando a quantidade de acordaos em que foi dado provimento, negado provimento, etc. Considere somente os casos em que tipo_recurso foi recurso voluntario

```{r}
negar_provimento <- c(table(carf3$negar_provimento))
dar_provimento <- c(table(carf3$dar_provimento))  
em_parte <- c(table(carf3$em_parte))
diligencia <- c(table(carf3$diligencia))
nao_conhecer <- c(table(carf3$nao_conhecer))
anular <- c(table(carf3$anular))

voluntario <- cbind(negar_provimento,dar_provimento,em_parte,diligencia,nao_conhecer,anular)
voluntario <- data.frame(voluntario)
voluntario <- t(voluntario) 
voluntario  
```

#SABESP
```{r}
data(sabesp, package='abjutils')
sabesp <- sabesp

```

Descreva a base de dados.

O banco de dados "sabesp" reune, para cada dia da serie, a media historica de volume do reservatorio no mes; a pluviometria do dia e acumulada no mes; e o volume percentual do reservatorio no dia.

Crie uma tabela descritiva (media, desvio padrao, mediana, quartis, maximo, minimo) por mes, mostrando os lugares separadamente.

```{r}
sab1 <- sabesp %>% 
  mutate(ano = substr(data, 1,4),
         dia = substr(data, 9,10),
         mes = substr(data, 6,7))

sab2 <- sab1 %>%
  select(lugar, mes, pluviometria_do_dia) %>% 
  group_by(lugar, mes) %>% 
  summarise(media_pluviometria = mean(pluviometria_do_dia),
            desvio_pluviometria = sd(pluviometria_do_dia),
            mediana_pluviometria = median(pluviometria_do_dia),
            q1 = quantile(pluviometria_do_dia,probs =0.25),
            q3 = quantile(pluviometria_do_dia, probs = 0.75),
            maximo_pluviometria = which.max(pluviometria_do_dia),
            minimo_pluviometria = which.min(pluviometria_do_dia))
sab2
```

Construa uma tabela descritiva contendo a media, mediana, desvio padrao, primeiro e terceiro quartis em relacao a pluviometria, agrupando por ano e por lugar.

```{r}
sab3 <- sab1 %>%
  select(lugar, ano, pluviometria_do_dia) %>% 
  group_by(lugar, ano) %>% 
  summarise(media_pluviometria = mean(pluviometria_do_dia),
            desvio_pluviometria = sd(pluviometria_do_dia),
            mediana_pluviometria = median(pluviometria_do_dia),
            q1 = quantile(pluviometria_do_dia,probs =0.25),
            q3 = quantile(pluviometria_do_dia, probs = 0.75),
            maximo_pluviometria = which.max(pluviometria_do_dia),
            minimo_pluviometria = which.min(pluviometria_do_dia))
sab3
```

Comente sobre a crise hidrica em Sao Paulo com base em conhecimentos proprios e usando os dados da sabesp

Como observamos na tabela acima, 2014 foi um ano atipico com relacao a media de chuvas. Para a nossa sorte, 2015 tambem mas no sentido oposto: choveu mais do que a meia dos anos anteriores. Tal fato, no entanto, ainda e preocupante com relacao a gestao de recursos hidricos, que parece mais depender dos intemperes da natureza do que de melhorias na eficiencia da geracao e distribuicao de recursos para o provimento publico.
